臺灣臺中地方法院交通事件裁定　　　　96年度交聲字第1048號
原處分機關　交通部公路總局臺中區監理所豐原監理站
聲明異議人　大翔交通有限公司
即受處分人　　　　　址設臺中縣.
代　表　人　乙○○
上列受處分人因違反道路交通管理處罰條例案件，對於交通部公
路局臺中區監理所民國96年8月24日所為之裁決（豐監稽違字第
裁63-GD0000000號），聲明異議，本院裁定如左：
        主  文
異議駁回。
        理  由
一、原處分機關略以：異議人即受處分人大翔交通有限公司（下
    稱受處分人）所有之車牌號碼591-HR號營業貨運曳引車，於
    民國（下同）96年5月13日16時45分許，由甲○○駕駛行駛
    至臺中市○○路與梅川東路附近，因「裝載（石頭）總載重
    39550公斤（即39.5噸），核應載重35000公斤（即35噸），
    超重4550公斤（4.55噸）」之違規，被臺中市警察局第五分
    局交通分隊以違反道路交通管理事件通知單（單號：GD0000
    000）舉發，嗣受處分人申訴，經原舉發機關函覆略謂「當
    時地磅旁一白色自小客車後輪，稍微壓到地磅，員警即先與
    駕駛人邱君確認過磅前為180公斤，再請駕駛人將車開上進
    行過磅，測得總重39730公斤，扣除180公斤後，實重為3955
    0公斤，已超過該車限重（35000KG），全程均有照相採證」
    ，且「司機當場未表示異議，如當時異議，亦可另更換他處
    過磅」等語，本站遂依道路交通管理處罰條例第29條之2第3
    項規定，裁處罰鍰新臺幣（下同）15000元整，並記違規紀
    錄1次，本站依法裁處，應無不合等語。
二、聲明異議意旨略以：本公司車輛遭員警以超載開單，並要求
    至地磅過磅，但過磅同時旁邊有一輛自用小客車左後輪壓在
    地磅上，因此員警以此過磅結果，作為裁罰依據，讓本公司
    對此罰單之正當性有很大質疑，而舉發單位回函稱當日已知
    道此小客車左後輪壓在地磅上，並已將多出來的重量事先扣
    掉並告訴司機，但據當日司機陳述並無如該函所稱之事實，
    也沒有事先扣掉之情事，是員警未移除白色小客車便行過磅
    是否恰當、合理，且一般開立超載舉發通知單皆須附上過磅
    磅單，本件員警並未附上過磅磅單，亦未於舉發通知單上註
    記白色小客車重量實際影響之磅數，應屬過磅不公及開單不
    確實，爰請撤銷該罰單云云。
三、按汽車裝載貨物超過核定之總重量者，處汽車所有人罰鍰，
    並記汽車違規紀錄1次；有前2項規定之情形者，應處新臺幣
    1萬元罰鍰，超載10公噸以下者，以總超載部分，每1公噸加
    罰新臺幣1千元；又未滿1公噸以1公噸計算，道路交通管理
    處罰條例第29條之2第1項、第3項定有明文。
四、經查：
（一）本件系爭營業用貨運曳引車由大翔公司甲○○駕駛，於96
      年5月13日16時45分許，在臺中市○○路接近梅川東路附
      近時，為警發現有裝載超過核定重量之違規，遂前往與臺
      中市警察局有特約約定之太原地磅站過磅，測得總重為39
      550公斤，超重4550公斤（限重35000公斤）等情，業據證
      人即舉發員警證人劉奇為於本院調查時具結證稱：梅川東
      路靠近大連路口那邊。秤重的時間就是紅單上面所載的16
      時45分。（法官問：當場是否有給砂石車司機簽收？）有
      。（法官問：本件車載砂石的總重是39550公斤？）是的
      。這是已經扣除右邊小客車的重量，還沒有扣除之前是
      39730公斤。（法官問：所以小客車的重量為何？）小客
      車右後輪壓到的重量是180公斤。（庭呈秤重前現場照片
      ）相片上面的大貨車，就是本件的大貨車，後面所附的光
      碟，就是攔下之後，一直到舉發的過程的同步錄音。第一
      段是攔停的錄音，後來是受處分人拒絕過磅，然後我們舉
      發的錄音。那天那星期天，泰源地磅站是休息，因與警方
      有合作，所以地磅上沒有人，但是磅秤的秤重畫面有朝窗
      外，原來受處分人是拒絕過磅，我說那我就要請求支援，
      司機也有說有小客車壓著不準，我說我會扣除小客車的重
      量，後來我請駕駛、副駕駛都下車，才秤重，才秤出那樣
      的重量。（法官問：本件的卡車限重多少？）35000 公斤
      。‥‥超載的罰則基本就是一萬元起跳，如果超載1噸以
      上的話，是累計的。（法官問：本件差距這180公斤，對
      於受處分人的罰則是一樣的？）是的。39550扣除180 公
      斤，對於受處分人的罰則仍然是一樣的等語（本院卷第11
      、12頁）在卷，並有證人劉奇為提供之採證照片7張、過
      磅單影本1紙及執勤過程採證錄音光碟1片在卷可稽，堪認
      屬實。
（二）雖受處分人辯稱：過磅時，另有白色自用小客車之左後輪
      壓於地磅之上，恐因此而超重。當日司機陳述，並無如舉
      發機關回函所述地磅總重量，業已扣除白色自用小客車重
      量情事，因認員警未移除白色小客車便行過磅是否恰當、
      合理，且本件員警並未附上過磅磅單，亦未於舉發通知單
      上註記白色小客車重量實際影響之磅數云云，然證人即舉
      發員警劉奇為於本院具結證稱當日秤重經過，且確有扣除
      白色小客車左後輪壓於地磅上之重量等情，已如前述，並
      有現場採證照片及執勤現場同步錄音光碟為證，依現場採
      證照片第一頁為二張相片，第一張為白色自用小客車後輪
      壓在地磅之上，第二張則為顯示器顯示為180公斤，第二
      頁則為受測曳引車開上地磅及顯示器顯示為39730公斤，
      且依秤重現場警員與駕駛對話之同步錄音光碟內容，警員
      確有提及秤重後顯示總重量，及扣除小客車左後輪壓於地
      磅之重量，並已請駕駛下車，以免將車上人員重量計入，
      核屬無訛，均與證人劉奇為所述悉相符合，是當日過磅之
      時，舉發員警確有注意到白色自用小客車後輪壓及地磅之
      情形，導致地磅空重即為180公斤，並於系爭貨運車過磅
      之總重量中予以扣除，並以扣除後所得之重量據以舉發之
      ，並於過磅前後均對地磅顯示器攝影存證（參本院卷第17
      頁、第18頁相片），是證人劉奇為本院所述，堪認屬實，
      受處分人此處所辯，應係卸責之詞，無足採信；再舉發員
      警劉奇為雖未於舉發當時附上過磅磅單，然由證人劉奇為
      所述可知，此係太原地磅站當日並無值班人員在場，不得
      不然之權宜措施，惟無礙本件客觀上本件貨運曳引車之秤
      重結果；又執勤員警雖未於紅單上註記白色自用小客車後
      輪壓及地磅之影響，然過磅當時舉發員警劉奇為即言明予
      以扣除，而舉發通知單上所記載之違規重量為38550公斤
      ，而過磅單與採證照片上顯示器上所顯示之總重量均為
      39730公斤，顯已將地磅空重180公斤予以已扣除，受處分
      人仍執意以此為辯，均非可採。至證人即大翔公司司機甲
      ○○經合法傳喚，並未到庭，僅函文本院稱：「以本人之
      年紀要本人記起當時之情況，實感力不從心，本人亦不將
      記不起來的事情胡亂說明」云云，有函文可佐，雖亦屬無
      正當理由未到庭，惟本件事證已明，證人甲○○核無再傳
      喚必要，併此敘明。
五、綜上所述，受處分人確有於上揭時地駕駛汽車裝載貨物超過
    核定之總重量之違規行為，從而，原處分機關依前揭道路交
    通管理處罰條例第29條之2第1項、第3項，裁處受處分人罰
    鍰1萬5千元整，並記汽車違規紀錄1次，核無違誤，受處分
    人之異議為無理由，應予駁回。
六、據上論斷，應依道路交通案件處理辦法第20條，裁定如主文
    。
中　　華　　民　　國　　96　　年　　10　　月　　29　　日
                        臺灣臺中地方法院交通法庭
                                  法  官  黃家慧
上正本證明與原本無異。
如不服本裁定，應於送達後五日內，向本院提出抗告狀。
                                  書記官  陳靖騰
中　　華　　民　　國　　96　　年　　10　　月　　29　　日
